最高法院刑事判決　　　　　　一○○年度台上字第二七五二號
上　訴　人　陳振明
上列上訴人因家暴殺人未遂案件，不服台灣高等法院高雄分院中
華民國一○○年三月三十日第二審判決（一○○年度上訴字第一
○四號，起訴案號：台灣高雄地方法院檢察署九十九年度偵字第
二○七五六號），提起上訴，本院判決如下：
    主  文
上訴駁回。
    理  由
按刑事訴訟法第三百七十七條規定：上訴於第三審法院，非以判
決違背法令為理由，不得為之；是提起第三審上訴，應以原判決
違背法令為理由，係屬法定要件。如果上訴理由書狀並未依據卷
內訴訟資料具體指摘原判決不適用何種法則或如何適用不當，或
所指摘原判決違法情事，顯與法律規定得為第三審上訴理由之違
法情形不相適合時，均應認其上訴為違背法律上之程式，予以駁
回。原判決綜合全案卷證資料，本於事實審法院之推理作用，認
上訴人陳振明有其事實欄所載家暴殺人未遂犯行，因而撤銷第一
審之科刑判決，改判仍論上訴人以殺人未遂罪，累犯，並依刑法
第二十七條第一項、第五十九條規定遞減其刑後，量處有期徒刑
二年。已詳敘其所憑證據及認定之理由；對於上訴人所辯何以不
足採信，亦在理由內詳加指駁及說明，俱有卷存證據資料可資覆
按。上訴人上訴意旨略以：(一)、證人即被害人邱如琴於偵查中之
證述何以有證據能力，原判決理由未予說明，逕採為不利於上訴
人之證據，自有判決不備理由之違法。(二)、原判決先依刑法二十
七條第一項減輕其刑，再依刑法第五十九條遞減其刑，而未先依
刑法第五十九條減輕其刑，再依刑法二十七條第一項遞減其刑。
顯然對上訴人不利，適用法則洵有未當。(三)、證人張慧瑜於第一
審審理時證稱：金紙爐裡放有一小堆木炭，木炭是整個沒有燒過
黑黑的那種感覺，我看到時是完好的，但上面澆的濕濕的。原判
決引用張慧瑜之證詞，認定上訴人於案發之際，已將金爐內之木
炭引燃乙情，與張慧瑜證詞不相適合，尤有證據理由矛盾之違失
。(四)、依邱如琴與張慧瑜於第一審審理時之證詞，當天根本沒有
所謂點燃木炭而煙霧瀰漫之情形，上訴人並未在空間狹窄且密閉
之房間內引燃金紙爐內之木炭，即無所謂殺人未遂之行為。原判
決就此有利於上訴人之證據未予敘明不採之理由，遽為上訴人論
罪科刑判決，判決理由嫌有不備。(五)、原判決就量刑之審酌事項
，並未就個案說明各該事頂之具體情形，致其量刑是否適當無從
據以斷定，亦嫌理由不備等語。
惟查：證據之取捨與其證明力之判斷，以及事實有無之認定，屬
事實審法院之職權，苟其取捨證據與判斷證據證明力並不違背經
驗法則及論理法則，即不容任意指為違背法令，而執為第三審適
法之上訴理由。原判決依憑上訴人部分自白，證人邱如琴於偵查
、第一審審理時，張慧瑜於第一審審理，呂村鏞（警員）於原審
審理時之證詞，卷附邱如琴手臂遭注射之針孔痕跡照片、燒炭用
之金紙爐照片及邱如琴之尿液檢體經私立高雄醫學大學附設中和
紀念醫院檢驗後呈FM2 篩檢陽性反應之檢驗報告等證據資料，本
於審理所得之心證，綜合判斷而認定上訴人有家暴殺人未遂犯行
。復說明上訴人事先已明知邱如琴所述「要死大家一起死」乃一
時氣話，邱如琴當時並未有與上訴人同死之真意，上訴人猶乘邱
如琴因服用FM2 安眠藥而入睡之際，點燃金紙爐內之炭火，並將
含有FM2 安眠藥液體之針頭插入邱如琴手臂，因邱如琴疼痛而驚
醒，乃因己意而中止等危及邱淑琴生命之行為，則上訴人為上開
行為時，有殺人之故意，事屬當然。又上訴人乘邱如琴服用 FM2
安眠藥已達入睡之際，仍為上開行為，上訴人欲使邱如琴昏睡後
，因吸入燒炭煙霧而死亡，顯已著手為其殺人行為甚明。是上訴
人所辯伊並無殺人故意，甚或至多僅構成預備殺人云云，要難遽
採等旨。所為論斷，與經驗、論理法則無違，亦無適用法律不當
情形。上訴意旨(三)、(四)任意指摘原判決引用卷內證據不當，要非
適法之第三審上訴理由。又證人之證言，何者可採？亦屬事實審
法院自由心證之職權，其證據取捨，如不違背經驗法則或論理法
則，即不能指為違法。亦即證人之供述前後稍有不符或相互間有
所歧異，究竟何者為可採，事實審法院非不可本於經驗法則，斟
酌其他情形，作合理之比較，定其取捨；若其基本事實之陳述與
真實性無礙時，仍非不得予以採信，非謂一有不符或矛盾，即認
其全部均為不可採信。因之，證人供述前後縱有差異，事實審法
院依憑證人前後之供述，斟酌其他證據，本於經驗法則與論理法
則，取其認為真實之一部，作為論罪之證據，自屬合法，難謂所
認事實與供述證據之部分不符，即指判決有證據上理由矛盾之違
法。證人張慧瑜於第一審審理時結證稱：我於民國九十九年三月
二日下午三時許，回家後先聞到烤肉木炭的味道，我問陳振明你
們家是否在烤肉？他說沒有。我說如果沒有為何有木炭的煙味？
當時他們夫妻坐在客廳沙發上。當時金紙爐是放在房間浴室的廁
所內。我當時有聞到味道，有一些煙霧，我進去陳振明、邱如琴
的房間裡面看，我要查看為何味道那麼重，我進去看時，早已經
熄火了等語（見一審卷第二宗第五一頁）。原判決綜核前揭證據
資料，憑為判斷犯罪事實，自無違誤。上訴意旨(三)、(四)指張慧瑜
於第一審審理時證述之是否點燃木炭前後不符，原判決逕予認定
上訴人有引燃爐內之木炭，而有殺人未遂犯行，有應調查之證據
未予調查之違法云云，殊屬誤解。至張慧瑜於第一審雖證稱：金
紙爐裡放有一小堆木炭，木炭是整個沒有燒過黑黑的那種感覺，
我看到時是完好的等語。但此顯與張女於上開所稱：「我當時有
聞到味道，有一些煙霧」等語不符；且張女係上訴人夫妻之室友
，彼此關係密切，其嗣後於第一審改為有利於上訴人之證詞，證
明力較薄弱，顯不足以推翻原判決依據上述證據資料所作之認定
。是原判決對張慧瑜於第一審所述此部分未加以說明，固不無微
疵，但並不影響於判決之結果。上訴意旨(三)執此無關判決結果之
問題指摘原判決不當，亦非合法之第三審上訴理由。再刑法第五
十九條所規定之酌量減輕其刑，係裁判上之減輕，必以犯罪之情
狀顯可憫恕，認為宣告法定最低度之刑猶嫌過重者，始有其適用
。如別有法定減輕之事由，自應先依法定減輕事由減輕其刑後，
猶嫌過重時，始得為之。原判決認定上訴人於本件家暴殺人未遂
之犯行，係屬中止未遂，依刑法第二十七條第一項規定減輕其刑
後，認其情節尚堪憫恕，如處以法定最輕本刑，仍屬過重，乃依
刑法第五十九條之規定酌量減輕其刑。上訴人同時有各該刑罰減
輕事由，原判決先適用上開中止未遂之減輕規定，認減輕後如處
以法定最低刑度，猶嫌過重，始依刑法第五十九條之規定酌量減
輕其刑，應無不合。上訴意旨(二)指原判決適用法則不當，尚有誤
會。至邱如琴於檢察官偵查時之陳述，上訴人及其原審選任辯護
人於原審準備程序及審理時，已表示同意作為證據（見原審卷第
四○、六○、七二頁反面）。且上開證據取得過程並無瑕疵，與
待證事實具有關連性、證明力非明顯過低等情，而認邱如琴於檢
察官偵查時之證述，有證據能力。已分別敘明上開陳述如何符合
傳聞證據例外可信之情況及心證理由，並資為認定上訴人犯罪事
實之證據，揆之上述說明，難謂有違反證據法則或判決不備理由
之情形。上訴意旨(一)未依據卷證資料執為指摘，亦非適法之第三
審上訴理由。另量刑之輕重，係屬事實審法院得依職權自由裁量
之事項，苟於量刑時，已依行為人之責任為基礎，並斟酌刑法第
五十七條各款所列情狀，而未逾越法定範圍，又未濫用其職權，
即不得遽指為違法。原判決於量刑時，已依刑法第五十七條之規
定，審酌上訴人正值青壯，應理性解決糾紛，僅因經濟壓力、婚
姻問題，與其妻邱如琴爭執，因邱如琴身心俱疲難耐，心情煩躁
，乃以氣話稱：「要死大家一起死」，即思燒炭及以FM2 液體注
入邱如琴體內，欲致邱如琴因昏睡吸入燒炭煙霧而死，嗣雖中止
犯行，惟行為誠屬不該，念其犯後表示懊悔，暨其犯罪動機、目
的、手段所生危害等情狀，量處前揭有期徒刑，既未逾越法定刑
度，又未濫用自由裁量之權限。上訴意旨(五)單純就科刑輕重而為
爭執，亦不得執為合法之第三審上訴理由。其餘上訴意旨，無非
仍就原審採證認事職權之適法行使，以及原判決已明確認定詳細
說明之事項，再事爭辯，均非依據卷內資料具體指摘原判決究有
何違背法令情形，自不足據以辨認原判決已具備違背法令之形式
。按之首揭說明，其上訴為違背法律上之程式，應予駁回。
據上論結，應依刑事訴訟法第三百九十五條前段，判決如主文。
中    華    民    國  一○○  年    五    月  二十五  日
                      最高法院刑事第六庭
                          審判長法官  洪  文  章  
                                法官  王  居  財  
                                法官  郭  毓  洲  
                                法官  沈  揚  仁  
                                法官  林  瑞  斌  
本件正本證明與原本無異
                                      書  記  官  
中    華    民    國  一○○  年    五    月  二十六  日
                                                       s